臺灣高等法院刑事判決
109年度交上易字第245號
上  訴  人  
即  被  告  黃田清



上列上訴人即被告因過失傷害案件，不服臺灣宜蘭地方法院109
年度交易字第103號，中華民國109年5月22日第一審判決（起訴
案號：臺灣宜蘭地方檢察署109年度偵字第50號），提起上訴，
本院判決如下：
    主  文
原判決撤銷。
黃田清犯過失傷害罪，處拘役貳拾日，如易科罰金，以新臺幣壹
仟元折算壹日。緩刑貳年。
   事   實
一、黃田清於民國108年8月27日上午11時30分許，騎乘車牌號碼
    000-000號重型機車，沿宜蘭縣羅東鎮林森路由西往東方向
    行駛，途經林森路101號前，本應注意車前狀況，隨時採取
    必要之安全措施，而依當時天候晴、日間自然光線、柏油路
    面乾燥、無缺陷、無障礙物、視距良好，並無不能注意之情
    事，竟於騎車過程將頭轉向右側方向觀看，而疏未注意車前
    狀況，適嚴后珠騎乘車牌號碼000-000號重型機車，自林森
    路103號往北行駛欲跨越該路段分向限制線至對向車道，黃
    田清之機車車頭因而撞擊嚴后珠所騎乘機車之左後側，致嚴
    后珠人車倒地，並受有多處肢體挫傷之傷害。
二、案經嚴后珠訴由宜蘭縣政府警察局羅東分局報告臺灣宜蘭地
    方檢察署檢察官偵查起訴。
    理  由
一、證據能力
  ㈠按被告以外之人於審判外之言詞或書面陳述，雖不符刑事訴
    訟法第159條之1至第159條之4之規定，而經當事人於審判程
    序同意作為證據，法院審酌該言詞陳述或書面陳述作成時之
    情況，認為適當者，亦得為證據；當事人、代理人或辯護人
    於法院調查證據時，知有第159條第1項不得為證據之情形，
    而未於言詞辯論終結前聲明異議者，視為有前項之同意；刑
    事訴訟法第159條之5定有明文。查本判決下列認定事實所引
    用之被告以外之人於審判外所為之供述證據資料，公訴人、
    上訴人即被告黃田清均表示對於證據能力沒有意見而不予爭
    執，且迄至言詞辯論終結前亦未再聲明異議，本院審酌上開
    證據資料製作時之情況，尚無違法不當或證明力明顯過低之
    瑕疵，亦認以之作為證據，應屬適當。
  ㈡本判決下列認定事實所引用之非供述證據，並無證據證明係
    公務員違背法定程序取得之證據，且與本件待證事實具有自
    然之關聯性，均得作為證據。
二、認定事實所憑之證據及理由
    上開犯罪事實，業據被告黃田清於偵查中、原審準備程序、
    簡式審判程序及本院審理時坦承不諱，核與證人即告訴人嚴
    后珠於警詢及偵查中證述之情形大致相符，且本案車禍發生
    經過及現場情狀，有道路交通事故現場圖、道路交通事故調
    查報告表㈠、㈡、道路交通事故照片9張等在卷可稽；另告訴
    人因本件事故受有多處肢體挫傷之傷害，亦有醫療財團法人
    羅許基金會羅東博愛醫院出具之診斷證明書1份可證；又被
    告騎乘機車行經肇事地點未注意車前狀況，因而與同向右側
    車道、由告訴人所騎乘之機車發生碰撞，為被告於偵審時所
    自承，並有現場監視器錄影檔案及原審勘驗筆錄在卷可佐，
    是被告之駕駛行為具有過失至為灼然。再告訴人係因與被告
    之機車碰撞後而受有前揭傷勢，亦經其於警詢及偵查中證述
    綦詳，足認被告之過失行為與告訴人之傷害結果間，顯具有
    相當因果關係。綜上所述，本件事證明確，被告前揭過失傷
    害犯行堪予認定，應依法論科。
三、法律適用 　　
　　核被告所為，係犯刑法第284條前段之過失傷害罪。
四、撤銷改判之理由
  ㈠原審認被告罪證明確，而予依法論科，固非無見。惟刑罰之
    量定，固屬法院自由裁量之職權行使，刑事審判之量刑，旨
    在實現刑罰權之分配的正義，故法院對科刑判決之被告量刑
    ，應符合罪刑相當原則，使罰當其罪，以契合人民之法律感
    情。此所以刑法第57條明定科刑時應審酌一切情狀，尤應注
    意該條所列各款情形，以為科刑輕重之標準（最高法院95年
    度台上字第1779號判決意旨參照）。再法院對於被告之量刑
    ，亦應受比例原則與平等原則等一般法律原則之支配，以期
    達成客觀上之適當性、相當性與必要性之價值要求；又行為
    人犯後悔悟之程度，是否力謀恢復原狀或與被害人（告訴人
    ）達成和解，及其後是否能確實履行和解條件，以彌補被害
    人（告訴人）之損害，均攸關於法院判決量刑之審酌，且基
    於「修復式司法」理念，國家亦有責權衡被告接受國家刑罰
    權執行之法益與確保被害人（告訴人）損害彌補之法益，務
    必使二者間在法理上力求衡平。查被告於原審判決後與告訴
    人達成和解並已給付款項完畢，此經被告供陳明確，並提出
    和解書為憑，告訴人亦表示確已收受被告所給付之全額和解
    款項，有本院公務電話紀錄在卷可佐（本院卷第17、35頁）
    。本件量刑基礎已有變更，原審判決未及審酌。故被告以其
    已與告訴人達成和解，請求從輕量刑為由提起上訴，為有理
    由，應由本院予以撤銷改判。
  ㈡量刑 　　　　
　　爰以行為人之責任為基礎，審酌被告及告訴人就本案車禍發
    生之過失程度、告訴人所受多處肢體挫傷之傷勢，兼衡被告
    已與告訴人和解成立並已履行完竣，且坦承犯行之態度，暨
    其自陳已退休、子女均已成年、無需其扶養之人之生活狀況
    ，高職畢業之智識程度、素行及犯罪手段等一切情狀，量處
    如主文所示之刑，並諭知易科罰金之折算標準。
五、緩刑之說明：
    被告前未曾受有期徒刑以上之宣告，有本院被告前案紀錄表
    附卷可稽（見本院卷第21頁），其自偵查起即坦承犯行，態
    度尚屬良好，且已履行調解條件，賠償告訴人損害，已如前
    述，足認被告已具悛悔之意，經此偵、審教訓及刑之宣告，
    自當知所警惕，信無再犯之虞。本院因認上開宣告之刑以暫
    不執行為適當。爰諭知緩刑2年，用啟自新。
據上論斷，應依刑事訴訟法第369條第1項前段、第364條、第299
條第1項前段，判決如主文。
本案經檢察官梁光宗提起公訴，被告提起上訴後，經檢察官李豫
雙到庭執行職務。
中　　華　　民　　國　　109 　年　　8 　　月　　13　　日
                  刑事第十五庭  審判長法　官  劉興浪
                                      法　官  林怡秀
                                      法　官  古瑞君
以上正本證明與原本無異。
不得上訴。
                                      書記官  林君縈
中　　華　　民　　國　　109 　年　　8 　　月　　13　　日
附錄：本案論罪科刑法條全文
刑法第284條
因過失傷害人者，處1年以下有期徒刑、拘役或10萬元以下罰金
；致重傷者，處3年以下有期徒刑、拘役或30萬元以下罰金。